【裁判字號】    98,抗,162
【裁判日期】    980316
【裁判案由】    拆屋還地等
【裁判全文】
臺灣高等法院民事裁定                   98年度抗字第162號
抗  告  人  乙○○
代  理  人  蔡調彰律師
相  對  人  甲○○
上列抗告人因與相對人甲○○間分割共有物事件，對於中華民國
97年12月24日臺灣臺北地方法院96年度重訴字第958號裁定提起
抗告，本院裁定如下：
    主  文
原裁定關於訴訟標的價額之核定部分廢棄。
本件訴訟標的價額核定為新台幣壹仟陸佰肆拾肆萬元。
    理  由
一、抗告意旨略以：抗告人僅就原判決主文第二項後段：「如附
    圖所示D部分1平方公尺，分歸反訴被告（即相對人）取得」
    及「反訴原告（即抗告人）並應補償新台幣捌佰伍拾萬元予
    反訴被告）」其中伊應補償超過新台幣（下同）400萬元部
    分，提起上訴。伊因上訴所得受之利益，應為原判決附圖所
    示D部分即台北市○○區○○段1小段538-2（按抗告人誤為
    538）地號土地1平方公尺，及伊應補償超過400萬元部分，
    即伊之上訴利益應為450萬元（850萬元－400萬元）。原法
    院裁定核定第二審訴訟標的價額，竟就伊並未提起上訴之全
    部土地為核定，顯有不合，爰聲明廢棄原裁定等語。
二、按依民事訴訟法第77條之11規定，因分割共有物涉訟，其訴
    訟標的價額，以原告因分割所受利益之價額為準。又分割共
    有物之訴，係以共有物分割請求權為其訴訟標的，故如當事
    人對於定分割方法之判決聲明不服，提起上訴，其上訴效力
    應及於訴之全部即准予分割及定分割方法（最高法院75年台
    上字第1005號判決參照）。再核定訴訟標的之價額，以起訴
    時之交易價額為準，民事訴訟法第77條之1亦定有明文。
三、經查抗告人雖主張伊僅就原判決所定分割方法之一部聲明不
    服云云，惟分割共有物應就共有物全部為分割，抗告人就原
    判決所定分割方法之一部聲明不服，其上訴效力應及於共有
    物之全部。又查本件分割共有物之標的為台北市○○區○○
    段1小段538、538-1、538-2地號土地（下稱系爭土地），面
    積共計137平方公尺；抗告人係於民國96年11月19日提起反
    訴（見原法院重訴卷第1宗81頁），斯時系爭土地之公告現
    值為每平方公尺18萬元（見同卷137-139頁）。抗告人就系
    爭土地之所有權應有部分為2／3，依此計算，本件訴訟標的
    價額應為1644萬元（計算式：180,000元/平方公尺×137平
    方公尺×2/3＝16,440,000元）。原法院核定本件訴訟標的
    之價額為1781萬元，尚有未洽；抗告意旨指摘原裁定關於訴
    訟標的價額之核定不當，為有理由，爰予廢棄，並核定本件
    訴訟標的價額如主文第二項所示。至原裁定關於命抗告人補
    繳裁判費部分，因原裁定關於核定訴訟標的價額部分，業經
    廢棄，此部分命補繳裁判費之裁判，即失所依據，應俟本件
    訴訟標的價額之核定確定後，另為裁定應徵收之裁判費，附
    此敘明。
四、據上論結，本件抗告為有理由，依民事訴訟法第492條裁定
    如主文。
中    華    民    國    98    年    3     月    16    日
                  民事第八庭
                        審判長法  官  劉勝吉
                              法  官  滕允潔
                              法  官  鄭威莉
正本係照原本作成。
如不服本裁定，應於收受送達後10日內向本院提出抗告狀，並應
繳納抗告費新台幣1,000元。
中    華    民    國    98    年    3     月    16    日
                              書記官  李垂福

司法院資訊處製作；財團法人民間司法改革基金會備份。
